【裁判字號】    98,交聲,4359
【裁判日期】    981218
【裁判案由】    交管條例聲異
【裁判全文】
臺灣板橋地方法院交通事件裁定        98年度交聲字第4359號
                                    98年度交聲字第4360號
原處分機關  交通部公路總局臺北區監理所蘆洲監理站
異  議  人  甲○○
上列異議人即受處分人因聲明異議案件，對於交通部公路總局臺
北區監理所蘆洲監理站98年11月12日北監蘆字第裁46-CO0000000
號、46-CO0000000號裁決處分（原舉發案號：北縣警交大字第CO
0000000 號、CO0000000 號聲明異議，本院裁定如下：
    主  文
異議駁回。
    理  由
一、原處分意旨略以：異議人所有A3J-586 號重型機車，於98年
    9 月12日15時12分行經臺北縣三重市○○○路與同安東街口
    時，因有闖紅燈往環河北路直行之違規事實，員警發現立即
    鳴笛指揮示意停車受檢，惟該違規騎士並不理會警方之指揮
    加速逃逸，員警記下車號及特徵，並於確認後依法舉發異議
    人有駕車行經有燈光號誌管制之交岔路口闖紅燈、違反道路
    交通管理處罰條例之行為拒絕接受稽查而逃逸等違規行為，
    故依道路交通管理處罰條例第53條第1 項規定，處異議人罰
    鍰新臺幣（下同）1800元，記違規點數3 點，依道路交通管
    理處罰條例第60條第1 項規定，處異議人罰鍰3000元，記違
    規點數1 點。
二、異議意旨略以：本件舉發未附違規證據，員警所目視的違規
    機車是否即為異議人之機車令人存疑，且員警舉發當時係以
    目視判定，並無以錄影方式佐證，是原處分機關遽以裁罰，
    顯有違誤，為此爰依法聲明異議，請求撤銷原處分云云。
三、按汽車駕駛人之行為有下列情形之一，當場不能或不宜攔截
    製單舉發者，得逕行舉發：一闖紅燈或平交道。…四不服指
    揮稽查而逃逸…第一項逕行舉發，應記明車輛牌照號碼、車
    型等可資辨明之資料，以汽車所有人為被通知人製單舉發；
    汽車駕駛人，行經有燈光號誌管制之交岔路口闖紅燈者，處
    新臺幣1 千8 百元以上5 千4 百元以下罰鍰；汽車駕駛人，
    駕駛汽車有違反本條例之行為，經交通勤務警察或依法令執
    行交通稽查任務人員制止時，不聽制止或拒絕停車接受稽查
    而逃逸者，除按各該條規定處罰外，處新臺幣3 千元以上6
    千元以下罰鍰；汽車駕駛人有下列各款所列條款之一者，除
    依原條款處罰鍰外，並予記點：一有…第60條第1 項、…情
    形之一者，各記違規點數一點。…三有…第53條或…情形之
    一者，各記違規點數三點；道路交通管理處罰條例第7 條之
    2 第1 項第1 款、第4 款前段、第4 項、第53條第1 項、第
    60條第1 項、第63條第1 項第1 款、第3 款定有明文。
四、經查：
（一）本件異議人即受處分人甲○○於98年9 月12日15時12分許
      ，騎乘車牌號碼A3J-586 號重型機車，沿臺北縣三重市○
      ○○路往環河北路方向行駛，行至環河南路與同安東街之
      交岔路口處時，於該有燈光號誌管制之交岔路口闖紅燈，
      經原舉發機關警員攔停時，拒絕停車接受稽查而逃逸，經
      警員逕行掣單舉發。嗣原處分機關乃依道路交通管理處罰
      條例第53條第1 項、第63條第1 項第3 款，及同法第60條
      第1 項、63條第1 項第1 款之規定，於民國98年11月12日
      分別裁處異議人罰鍰1,800 元並記違規點數3 點、罰鍰3,
      000 元並記違規點數1 點，異議人收受該裁決書，並於法
      定期間內聲明異議等情，有臺北縣政府警察局舉發違反道
      路交通管理事件通知單（北縣警交大字第C00000000 號、
      C00000000 號）、交通部公路總局台北區監理所蘆洲監理
      站上開違反道路交通管理事件裁決書（北監蘆字第裁46-C
      O0000000號、46-CO0000000號裁決書）及送達證書、聲明
      異議狀各影本1 件在卷可稽。
（二）異議人雖以「員警所目視的違規機車是否即為異議人之機
      車令人存疑」等語置辯。惟本件之舉發經過，業據台北縣
      政府警察局三重分局於98年11月2 日以北縣警重交申字第
      0980054592號函說明：「…本案據執勤員警陳述，98年9
      月12日執勤時，於15時12分見一男子騎乘A3J-586 號普重
      機車，由三重市○○○路往環河北路方向行駛，行經環河
      南路與同安東街口，違規闖紅燈直行，為警發現以警笛、
      手勢、示意停車受檢，該騎士並未理會且加速往環河北路
      方向逃逸，執勤員警遂記下車號依車種、顏色核對電腦車
      籍資料無誤後，始掣開違規單，舉發員警依道路交通管理
      處罰條例第53條第1 項及第60條第1 項舉發並無不當…」
      ，此有該函影本1 件、台北縣政府警察局舉發違反道路交
      通管理事件通知單（通知聯）影本2 件在卷足憑。參以交
      通警員掣單舉發違反道路交通管理處罰條例所列之違規事
      實，本質上為行政處分，基於公務員為公法上行為具有公
      信力之原則，該行政處分當可被推定為有效，其據以依法
      處分之事實亦應認定為正確無誤。況本件機車駕駛人當時
      係於15時12分行經上開路段，白天有自然光線視線良好，
      舉發員警既正執行勤務之際，對行駛車輛動向及號牌，衡
      情亦當特別留意而無誤判之虞，且本件執勤員警係於記下
      車號依車種、顏色核對電腦車籍資料無誤後，始掣開違規
      單，基於公務員為公法上行為具有公信力之原則，該行政
      處分當可被推定為有效，其據以依法處分之事實亦應認定
      為正確無誤。
（三）另異議人雖於聲明異議狀另要求舉發之員警就異議人闖紅
      燈並逃逸之違規行為提出錄影畫面為證。惟按交通違規行
      為態樣甚多，若全數均以得即時利用之科學儀器取得證據
      ，不但所費不貲，亦有實際執行上之困難，而汽機車駕駛
      人闖紅燈後逃逸違規行為之取締，揆其行為本質，多係發
      生於瞬間，通常委由當場執行取締違規公務員之認識及判
      斷，且必須為立即之取締作為，此為達成維持交通秩序目
      的所必要，僅依警員之認知判斷已足，並無須另有其他積
      極佐證（如其他目擊證人或必須拍攝照片等），況本件違
      規行為顯屬當場不能或不宜攔截製單舉發，依上述道路交
      通管理處罰條例第7 條之2 第1 項規定，係得逕行舉發之
      違規行為，而異議人於此並未就該執勤員警之舉發是否有
      誤提出相關證據以供調查，僅泛稱舉發員警當時可能看錯
      車牌云云，且本院經查復無任何證據足證本件有何捏造事
      實違法取締之情事，則本件異議人前開舉發員警可能看錯
      車牌之辯解，僅為其毫無依據之臆測之詞，應不足採信。
（四）末查異議人聲請異議狀所附網路搜尋之新聞及其他法院之
      裁定等件，因該電子報所載僅係媒體報導，難認有何證據
      價值，且法院依職權獨立審判，並不受其他法院裁判見解
      之拘束，異議人執此為辯，亦難謂有據。
五、據上論斷，應依道路交通案件處理辦法第19條，裁定如主文
    。
中    華    民    國    98    年    12    月    18    日
                        交通法庭    法  官  徐子涵
上列正本證明與原本無異。
如不服本裁定，應於裁定送達後五日內敘明抗告理由，向本院提
出抗告狀。
                                    書記官  張桐嘉
中    華    民    國    98    年    12    月    21    日


司法院資訊處製作；財團法人民間司法改革基金會備份。
